【裁判字號】    98,交聲,3268
【裁判日期】    980909
【裁判案由】    交管條例聲異
【裁判全文】
臺灣板橋地方法院交通事件裁定        98年度交聲字第3268號
原處分機關  交通部公路總局臺北區監理所
異  議  人  甲○○
上列異議人即受處分人因違反道路交通管理處罰條例案件，對於
交通部公路總局臺北區監理所於民國98年8 月24日所為之裁決處
分（案號：北監自裁字裁40-C00000000號）聲明異議，本院裁定
如下：
    主  文
異議駁回。
    理  由
一、原處分意旨略以：異議人即受處分人甲○○所有之車號九Ｆ
    －五六九六號自用小客貨車，於民國九十八年六月二十八日
    下午二時五十五分許，經人駕駛行經臺二丁線（瑞九七公路
    ）三點五公里處，因不依規定使用燈光之違規，經警照相後
    掣單逕行舉發，爰依道路交通管理處罰條例第四十二條規定
    ，裁處罰鍰新臺幣（下同）一千二百元。異議人則以：本件
    採證照片上並沒有顯示時間，僅舉發通知單上有員警自己填
    寫之違規時間九十八年六月二十八日十四時五十五分，這根
    本不是所謂科學證據，因手寫容易造假，況由採證照片可看
    出上開車輛在日光照射下的陰影係在車輛正下方，此應為正
    午時分，與員警舉發通知單上所載違規時間相差甚遠；異議
    人平日於白天駕車行駛在全天候開頭燈之路段，一定會開小
    燈，此由舉發照片可以明顯看出車燈亮點，而依道路交通安
    全規則第一百零九條規定，並無明示全天候開頭燈之路段一
    定要開大燈，開小燈者則視同違規，法令規定模糊不清，致
    人民無所適從，若因此歸責於異議人，尚嫌嚴苛，為此聲明
    異議，請求撤銷原裁決處分。
二、按汽車行駛時，應依下列規定使用燈光：夜間應開亮頭燈；
    行經隧道、調撥車道應開亮頭燈；遇濃霧、雨、雪、天色昏
    暗或視線不清時，應開亮頭燈；非遇雨、霧時，不得使用霧
    燈；行經公路主管機關或警察機關公告之山區○○○路線之
    路段，涵洞或車行地下道，應依標誌指示使用燈光；夜間會
    車時，或同向前方一百公尺內有車輛行駛，除第一百零一條
    第三款之情形外，應使用近光燈。道路交通安全規則第一百
    零九條定有明文。次按汽車駕駛人，不依規定使用燈光者，
    處新臺幣一千二百元以上三千六百元以下罰鍰，道路交通管
    理處罰條例第四十二條亦規定甚明。
三、經查：
(一)異議人駕駛所有之車號九Ｆ－五六九六號自用小客貨車，於
    九十八年六月二十八日下午二時五十五分許，行經臺北縣瑞
    芳鎮之臺二丁線（瑞九七公路）三點五公里處，未依規定使
    用燈光等情，有卷附採證照片及臺北縣政府警察局北縣警交
    大字第Ｃ00000000號舉發違反道路交通管理事件通
    知單在卷可稽，且臺北縣政府警察局瑞芳分局就異議人所提
    交通違規申訴調查後，以駕駛人駕車行經臺二丁線應「全天
    候開頭燈」，業經臺北縣政府公告各用路人知悉，認本件異
    議人之交通違規事實明確，亦有同分局九十八年七月二十四
    日北縣警瑞交字第０九八００六一三號書函及上開臺二丁線
    路段現場照片附卷足憑。又異議人聲明異議時並未否認有駕
    駛上開自用小客貨車，於九十八年六月二十八日行經上揭違
    規地點，且異議人自承其當時駕駛該車行經違規地點並未開
    啟頭燈等情，是異議人於上揭時地駕駛上開車輛並未開亮頭
    燈之事實，應堪以認定。至異議人辯稱：本件採證照片上並
    沒有顯示時間，僅舉發通知單上有員警自己填寫之違規時間
    九十八年六月二十八日十四時五十五分，而由採證照片可看
    出上開車輛在日光照射下的陰影係在車輛正下方，此應為正
    午時分等語，但觀之採證照片並未能清楚異議人所稱：日光
    照射下的陰影係在車輛正下方之情形，且該採證照片亦顯示
    車號九Ｆ－五六九六號自用小客貨車右前方擋風玻璃處有陽
    光照射情形，該陽光照射位置並非未於車輛車頂上方，是依
    上開採證照片所示情形，並無從認定本件違規時間係正午時
    分；況本件異議人並未否認上開採證照片中車號九Ｆ－五六
    九六號自用小客貨車非其所有之車輛，亦未否認該車有行經
    上揭違規地點，故縱認員警填寫違規時間即十四時五十五分
    ，與正確違規時間有一、二小時之差距，此亦屬誤載，但並
    不影響異議人所有之車號九Ｆ－五六九六號自用小客貨車，
    於九十八年六月二十八日，經人駕駛行經上開違規地點未開
    亮頭燈之違規事實認定，是異議人此部分所辯，尚難作為免
    罰之事由。
(二)又車輛行駛臺二丁線應「全天候開頭燈」一節，業據臺北縣
    政府公告在案，已如前述，且觀之上開採證照片及臺二丁線
    路段現場照片，均顯示上開路段有豎立「全天候開車頭燈」
    之標誌等情，異議人駕車行經該路段對該標誌指示內容自難
    諉為不知；而依道路交通安全規則第三十九條第七款所定附
    件七「車輛燈光與標誌檢規定」：「一、汽車及拖車之燈光
    與標誌檢驗規定（一）頭燈（head lamp） ：拖車不適用。
    １、應為二燈式或四燈式，左右對稱裝設。２、燈色可為白
    色或淡黃色，左右燈色應一致。３、頭燈裝設位置，近光燈
    基準中心距地高在空車狀態時，應在一‧四公尺以下（四燈
    縱列式以上燈基準中心為準），近光燈照明面外緣距車身（
    不包括後視鏡）外緣應在四十公分以內。４、遠光（main-b
    ea m）燈照明面內緣間距應不大於近光〔dipped-beam 〕燈
    照明面內緣間距。（二）車寬燈（clearance/front positi
    onla mp） ：車寬小於一‧六公尺之拖車，可免符合本項規
    定。１、燈色應為白色、淡黃色或橙色，左右並應為同顏色
    。２、裝設位置：燈具照明面上緣距地高在空車狀態時應在
    二‧一公尺以下且左右同高。‧‧」，足認異議人所稱其駕
    車行駛在上開路段時有開啟「小燈」，與上開違規路段標誌
    內容及前開道路交通安全規則所定之「頭燈」顯然不同，且
    上開違規路段係因大型車輛行駛居多，事故經常發生，經臺
    北縣政府公告為「全天候開頭燈」（見上開臺北縣政府警察
    局瑞芳分局九十八年七月二十四日北縣警瑞交字第０九八０
    ０六一三號書函），異議人駕車行經上開路段只開「小燈」
    ，對於交通安全自有危害之虞，是異議人確於上揭時地駕駛
    上開車輛，行經臺北縣政府公告之路段，未依標誌指示使用
    頭燈之違規，洵堪認定。
四、綜上所述，本件異議人所有之車號九Ｆ－五六九六號自用小
    客貨車，於上揭時地不依規定使用燈光之事實，應堪認定，
    異議人上開所辯各節，均非足採。從而，原處分機關據以援
    引首開規定，裁處罰鍰一千二百元，於法並無不合，本件異
    議為無理由，應予駁回。
據上論斷，應依道路交通管理處罰條例第八十七條第二項，道路
交通案件處理辦法第十九條，裁定如主文。
中    華    民    國    98    年    9     月    9     日
                  交通法庭  法  官  楊 志 雄
以上正本證明與原本無異
如不服本裁定應於送達後五日內向本院提出抗告狀
                            書記官  陳 春 銘
中    華    民    國    98    年    9     月    9     日


司法院資訊處製作；財團法人民間司法改革基金會備份。
